臺灣臺南地方法院民事判決　
110年度訴字第763號
原      告  凱基商業銀行股份有限公司


法定代理人  魏寶生  


被      告  張恩祥  

            張陳麗足

上列當事人間撤銷遺產分割登記事件，本院判決如下：
      主  文
原告之訴駁回。
訴訟費用由原告負擔。
    理  由
一、原告起訴主張：伊對被告張恩祥有金錢債權，前以其地址查
    詢不動產登記謄本，始發現坐落臺南市○○區○○段○○○○段000
    地號土地及同段1155建號建物（下稱系爭不動產），已為張
    恩祥與被告張陳麗足於民國（下同）102年10月27日訂立遺
    產分割協議，並於同年12月10日分割繼承登記予張陳麗足。
    然查，被繼承人徐劍瑛死亡後，張恩祥並未辦理拋棄繼承，
    依法共同繼承徐劍瑛之遺產，是系爭不動產應屬張恩祥與張
    陳麗足公同共有之財產，然張恩祥將其之公同共有權利（應
    繼分），以遺產分割協議無償移轉予張陳麗足，致陷於無資
    力，自有害於全體債權人之債權受償。是伊依民法244 條第
    1 項及第4 項之規定，訴請撤銷張恩祥與張陳麗足就系爭不
    動產所為之遺產分割協議及分割繼承登記，並請求張陳麗足
    應將系爭不動產分割登記予以塗銷等語。
二、按原告之訴，有當事人不適格或欠缺權利保護必要之情形，
    經審判長先定期間命補正，而未不補正者，法院得不經言詞
    辯論，逕以判決駁回之。民事訴訟法第249條第2項第1款定
    有明文。又按債權人依民法第244 條行使其撤銷權，如僅請
    求撤銷債務人之行為，則應以行為當事人為被告，即其行為
    為單獨行為時，應以債務人為被告，其行為為雙方行為時，
    應以債務人及其相對人為被告，故其行為當事人有數人時，
    必須一同被訴，否則應認其當事人之適格有欠缺（最高法院
    28年上字第978 號判例、91年度台上字第1725號判決意旨參
    照）。而當事人之適格為權利保護要件之一，如有當事人不
    適格之情事，即欠缺權利保護要件，法院即不得對之為實體
    之裁判。再按遺產分割係以消滅遺產公同共有關係為目的，
    故除被繼承人以遺囑禁止繼承人分割之遺產，及共同繼承人
    以契約約定禁止分割之遺產外，應以全部遺產整體為分割，
    不能以遺產中之個別財產為分割之對象（最高法院84年度台
    上字第2410號判決意旨參照）。故民法第1164條所定之遺產
    分割，係以遺產為一體分割，並非以遺產中之個別財產為分
    割對象，亦即遺產分割之目的在廢止遺產全部之公同共有關
    係，而非在消滅個別財產之公同共有關係，其分割方法應對
    全部遺產整體為之（最高法院95年台上字第1637號、97年度
    台上字第103 號、98年度台上字第2457號等裁判意旨參照）
    。
三、經查：
　㈠本件原告對張恩祥及張陳麗足起訴，主張依民法244 條第1 
    項及第4 項之規定，請求撤銷其二人對於被繼承人徐劍瑛之
    遺產分割協議及分割登記，惟經本院調取繼承登記資料審核
    結果，徐劍瑛之繼承人除該二人之外，另有其他未經起訴之
    第三人，且徐劍瑛之遺產除系爭不動產外，亦尚有其他財產
    未經原告併列為起訴範圍。則原告之訴應有當事人不適格及
    欠缺權利保護必要之情形，應堪認定。
　㈡又本院前已先定10日之期間命原告補正上開欠缺，且該通知
    已於110年6月3日送達原告，然其逾期迄未補正，是依上開
    規定，爰不經言詞辯論，逕以判決駁回原告之訴。
四、依民事訴訟法第249 條第2 項第1款、第78條，判決如主文
    。
中　　華　　民　　國　　110 　年　　6 　　月　　25　　日
　　              民事第一庭  法　官　陳淑卿
以上正本係照原本作成。
如不服本判決，應於判決送達後20日內，向本院提出上訴狀並表
明上訴理由，如於本判決宣示後送達前提起上訴者，應於判決送
達後20日內補提上訴理由書（須附繕本）。
如委任律師提起上訴者，應一併繳納上訴審裁判費。
中　　華　　民　　國　　110 　年　　6 　　月　　28　　日
                              書記官  謝璧卉